【裁判字號】    97,抗,102
【裁判日期】    970229
【裁判案由】    返還提存物
【裁判全文】
臺灣高等法院臺中分院民事裁定  97年度抗字第102號
抗 告 人   乙○○
相 對 人   丙○○
送達代收人 甲○○
抗告人因與劉濟春間返還提存物事件，對於中華民國97年1月11
日臺灣臺中地方法院96年度聲字第3163號所為裁定，提起抗告，
本院裁定如下：
    主  文
原裁定廢棄。
相對人於原法院之聲請駁回。
聲請及抗告程序費用由相對人負擔。
    理由
一、本件抗告意旨略以：
    抗告人乙○○長期旅居國外，而於96年10月6日至96年11月
    12日間、96年12月12日至97年1月14日間，抗告人皆於國外
    處理公務，有護照於本院附件以憑，是以相對人丙○○催告
    行使權利之存證信函送達台北市北屯區○○○○街14號時，
    抗告人並未住於該址，抗告人客觀上無法了解該存證信函之
    內容，則相對人丙○○以存證信函催告抗告人行使權利之意
    思表示自不生效力，未生催告之效果。又抗告人於國外期間
    ，台北市北屯區○○○○街14號處雖偶有人來，但並非抗告
    人之受雇人或同居人，自無代抗告人收受信函之權限，且兩
    人間之訴訟糾葛為鄰人所知，自無人敢代收受信函，是以實
    無法苛求代抗告人蓋章者能有專業法律知識，了解法律效果
    。再查該相對人之存證信函內容為何，在未拆閱前無法得知
    ，是以相對人之存證信函既經退回，抗告人無從得知其內容
    係催告抗告人行使權利，該存證信函自不生催告效力。故相
    對人為未合法催告抗告人行使權利，原裁定不察，遽准相對
    人所請，即有未合；爰提起本件抗告，求為廢棄原裁定。
二、按訴訟終結後，供擔保人證明已定二十日以上之期間，催告
    受擔保利益人行使權利而未行使，法院應依供擔保人之聲請
    ，以裁定命返還其提存物或保證書。民事訴訟法第104條第1
    項第3款定有明文。
三、查：
（一）相對人丙○○前遵臺灣臺中地方法院95年度裁全字第1084
      號民事裁定，為擔保債務人因假扣押所受之損害，曾提供
      面額新台幣500萬元之香港商香港上海匯豐銀行股份有限
      公司高雄分行無記名可轉讓定期存單1張（編號：000231
      號）為擔保，並以該院95年度存字第647號提存事件提存
      在案，而聲請對抗告人乙○○之財產實施假扣押執行。嗣
      相對人丙○○聲請變換提存物，遵該院96年度裁全聲字第
      225號民事裁定，取回上開提存物，並為擔保債務人因假
      扣押所受之損害，改提供面額新台幣500萬元之香港商香
      港上海匯豐銀行股份有限公司高雄分行無記名可轉讓定期
      存單1張（編號：000240號）為擔保，並以該院96年度存
      字第2361號提存事件提存在案。因上開假扣押事件業經相
      對人丙○○聲請撤銷假扣押裁定確定及撤回假扣押執行之
      聲請，復定20日以上期間催告受擔保利益人即抗告人乙○
      ○行使權利而未行使，爰請求裁定准予返還提存物，並提
      出提存書、國庫保管品收受證明書、民事執行處通知、變
      換提存物裁定、裁定確定證明、假扣押裁定、撤銷假扣押
      裁定、存證信函、退回信封為證，而聲請法院准予返還提
      存物；經原法院依職權調取相關卷宗後，認依上開催告抗
      告人乙○○行使權利存證信函之退回信封所示，乃載明「
      拒收」，其上並蓋有其印章，依最高法院86年台抗字第
      628號裁判之意旨，即應認該催告乙○○行使權利存證信
      函之意思表示業達到其可支配之範圍，置於隨時可了解其
      內容之客觀狀態，抗告人無正當理由而拒絕接收，應認已
      達到而發生效力。是以為准許返還上開提存物之裁定。
（二）按應受送達人拒絕收領而無法律上理由者，應將文書置於
      送達處所，以為送達，民事訴訟法第139條第1項定有明文
      。又按應受送達人拒收傳票，若送達人未將傳票置於送達
      處所以為送達，而隨將傳票帶回，致當事人未於法院所指
      定之言詞辯論期日到場，不能謂已受合法送達，最高法院
      18年上字第1761號著有判例。本件經查相對人所寄予抗告
      人之存證信函係於96年11月22日寄出，而依抗告人提出之
      護照所示，抗告人為96年11月12日入境，96年12月12日出
      境，有本院卷附乙○○之護照可稽，可知該存證信函到達
      抗告人乙○○時，其本人尚在國內，雖抗告人拒絕受領上
      開存證信函係無正當理由，然依上開條文及判例意旨，於
      此情況下，應將文書置於送達處所以為送達，惟查本件96
      年11月22日之存證信函經抗告人拒收後，審諸卷內相對人
      提出於原法院之限時掛號函件執據及信封、收件回執各一
      紙（原審卷第17、18頁），信封上載有「收件人拒收」之
      字樣，信件尚為掛號函件（即應送達之文書）彌封狀態，
      未經拆封，存證信函仍置於信封內，可認上開存證信函並
      未置於送達處所，而將之帶回，是以抗告人客觀上無法了
      解該存證信函之內容，難謂已合法送達，則相對人丙○○
      以存證信函催告抗告人行使權利之意思表示自不生催告之
      效力，原法院僅以相對人拒收，但信封上已蓋有相對人之
      印章即認已發生催告之效力，而准許相對人返還提存物之
      聲請，於法即有未合，相對人既未經合法催告抗告人行使
      權利，法院自無從依民事訴訟法第104條第1項第3款為准
      許返還提存物之裁定。抗告意旨指摘原裁定不當，聲明廢
      棄，非無理由，應由本院將原裁定廢棄，駁回相對人在原
      法院之聲請。
四、綜上，本件抗告為有理由，依民事訴訟法第495條之1第1項
    、第450條第1項、第95條、第78條，裁定如主文。
中    華    民    國    97    年    2     月    29    日
                  民事第二庭    審判長法  官  邱森樟
                                      法  官  謝說容
                                      法  官  蔡秉宸
以上正本係照原本作成。
再為抗告應以適用法規顯有錯誤為理由，並經本院之許可，該許
可以原裁定所涉及之法律見解具有原則上之重要性者為限。
如提起再抗告者應於裁定送達後10日內向本院提出抗告理由狀（
須按照他造人數附具繕本）並繳納抗告裁判費新臺幣1,000元，
同時委任律師或具有律師資格之關係人為代理人。
                                      書記官  洪麗華
中    華    民    國    97    年    3     月    3     日
                                                      Ａ


司法院資訊處製作；財團法人民間司法改革基金會備份。
